【裁判字號】    97,台上,2746
【裁判日期】    970619
【裁判案由】    偽造文書
【裁判全文】
最高法院刑事判決            九十七年度台上字第二七四六號
上  訴  人
即 自訴 人  丁○○
            戊○○
            己○○
共      同
自訴代理人  吳天富律師
被      告  甲  ○
            乙○○
            丙○○
上列上訴人等因自訴被告等偽造文書案件，不服台灣高等法院台
中分院中華民國九十四年五月二十五日第二審判決（九十二年度
上訴字第二０八九號，自訴案號：台灣彰化地方法院八十九年度
自更字第二號），提起上訴，本院判決如下：
    主  文
上訴駁回。
    理  由
按刑事訴訟法第三百七十七條規定：上訴於第三審法院，非以判
決違背法令為理由不得為之；是提起第三審上訴，應以原判決違
背法令為理由，係屬法定要件。如果上訴理由書狀並未依據卷內
訴訟資料，具體指摘原判決不適用何種法則或如何適用不當，或
所指摘原判決違法情事，顯與法律規定得為第三審上訴理由之違
法情形不相適合時，均應認其上訴為違背法律上之程式，予以駁
回。本件上訴人即自訴人丁○○、戊○○、己○○（下稱上訴人
等）上訴意旨略稱：(一)本件上訴人等之代理人於原審準備程序中
曾主張被告甲○、乙○○、丙○○（下稱被告等）係涉犯變造私
文書罪嫌，原判決僅就被告等不構成偽造私文書罪加以論斷，有
判決適用法則不當之違誤。(二)被告等虛偽製作祭祀公業蘇溟漠派
下員系統表、派下全員名冊，所為顯構成偽造私文書罪，原判決
認被告等所為核與刑法之偽造私文書罪構成要件不相當，亦有判
決適用法則不當之違誤等語。
惟查：本件原判決維持第一審關於諭知被告等被訴偽造及行使偽
造私文書部分無罪之判決，駁回上訴人等此部分在第二審之上訴
；已敘明刑法第二百十條之偽造私文書罪，係指偽造他人之文書
而言，若自己之文書，縱認有不實，祇屬虛妄行為，不能構成偽
造私文書之罪；又刑法第二百十條偽造私文書罪所謂之偽造，係
指無製作權而擅自製作之行為，學說上稱為「有形偽造」。本件
甲○、乙○○為申請核發祭祀公業派下員證明，而由甲○委任代
書丙○○製作祭祀公業派下員系統表、派下全員名冊，並持向彰
化市公所申請，該派下員系統表、派下全員名冊，係由甲○名義
製作，並無以上訴人等之名義書具，有派下員系統表、派下全員
名冊附卷可憑。是派下員系統表、派下全員名冊既均以甲○名義
製作，且選任祭祀公業管理人亦係以甲○、乙○○名義書具，有
選任書附卷可按，則甲○、乙○○對於上開派下員系統表、派下
全員名冊當屬有權製作。揆之上開說明，甲○、乙○○對於該派
下員系統表、派下全員名冊既有製作權，縱使內容不實，尚難令
負偽造私文書或行使偽造私文書罪責。又丙○○係受甲○、乙○
○委託代為製作該派下員系統表、派下全員名冊，甲○、乙○○
既不負偽造私文書或行使偽造私文書罪責，亦難令丙○○負上開
罪責之理由綦詳。又第三審法院應以第二審判決所確認之事實為
判決基礎，刑事訴訟法第三百九十四條第一項前段定有明文。原
判決係就被告等有無偽造私文書或行使偽造私文書論斷，且上訴
人等及其代理人在原審亦未主張被告等有變造私文書犯行，上訴
意旨(一)所陳，顯非依據卷內資料執以指摘，不得據為第三審上訴
之適法理由。上訴人等其餘上訴意旨係就原審取捨證據、認定事
實職權之行使及原判決理由已說明之事項，重為爭執，顯與法律
規定得為第三審上訴理由之違法情形不相適合。上訴人等此部分
上訴違背法律上之程式，予以駁回。至被訴涉犯刑法第二百十四
條、第三百三十五條之罪嫌部分，因被告未上訴（此部分係屬不
得上訴第三審之罪）而確定，附予說明。
據上論結，應依刑事訴訟法第三百九十五條前段，判決如主文。
中    華    民    國  九十七  年    六    月   十九   日
                      最高法院刑事第八庭
                          審判長法官  林  永  茂
                                法官  吳  昆  仁
                                法官  蘇  振  堂
                                法官  蕭  仰  歸
                                法官  何  菁  莪
      本件正本證明與原本無異
                                      書  記  官
中    華    民    國  九十七  年    六    月  二十三  日
                                                 H


司法院資訊處製作；財團法人民間司法改革基金會備份。
